臺灣高等法院高雄分院民事裁定　　　　　96年度破抗字第89號
抗　告　人　甲○○
上列抗告人因聲請宣告破產事件，對於民國96年8 月27日臺灣高
雄地方法院96年度破字第67號所為裁定提起抗告，本院裁定如下
：
    主  文
抗告駁回。
抗告程序費用由抗告人負擔。
    理  由
一、聲請及抗告意旨略以：抗告人曾向中華商業銀行、日盛國際
    商業銀行、台北富邦商業銀行、台新國際商業銀行、臺灣新
    光商業銀行、安泰商業銀行、第一商業銀行、遠東國際商業
    銀行及聯邦商業銀行等9 家銀行貸款，以為投資款項，因遭
    友人詐騙，致血本無歸，迄今共積欠債務高達新台幣（下同
    ）205 萬0825元，而抗告人僅有現金資產14萬7000元，抗告
    人所負債務遠超過現有資產，而有宣告破產之實益，請求廢
    棄原裁定等語。
二、按破產，對債務人不能清償債務者宣告之，破產法第57條固
    定有明文。惟法院就破產之聲請，應依職權為必要之調查，
    倘債務人確係毫無財產可構成破產財團，或債務人之財產不
    敷清償破產財團之費用及財團之債務，無從依破產程序清理
    其債務時，得以無宣告破產之實益，裁定駁回聲請（最高法
    院86年度台抗字第479 號裁定參照）。又破產法第95條規定
    ，破產管理人之報酬為財團費用，破產人及其家屬之必要生
    活費，則視為財團費用；第97條規定，財團費用應先於破產
    債權，隨時由破產財團清償之。又破產宣告後，如破產財團
    之財產不敷清償財團費用及財團債務時，法院因破產管理人
    之聲請，應以裁定宣告破產終止，亦為同法第148 條所明定
    。故破產法第57條雖規定債務人不能清償債務時得宣告破產
    ，然依同法第148 條規定之意旨，債務人之財產雖可勉強組
    成破產財團，如預見縱進行破產程序，該破產財團之財產顯
    仍不足清償破產財團費用及財團債務時，即應認無宣告破產
    之實益，而無待宣告破產後再另為宣告破產終止之必要。
三、經查，抗告人積欠銀行之債務至少為190 萬9262元，有上開
    債權銀行函、陳報狀等附原審卷可稽 (台北富邦商業銀行部
    分，係以抗告人所申報債務額計算)， 故抗告人確有上開負
    債一節，尚堪採信。抗告人主張其有資產現金14萬7000元得
    以組成破產財團，縱認屬實，惟依目前破產執行程序實務，
    破產管理人之報酬約為4 萬元，本件破產程序需召開債權人
    會議、分配破產財團，預估需2 年期間，此期間依92年度家
    庭收支調查報告表統計，每人每年平均消費支出為18萬8774
     元 ，抗告人之生活費為37萬7548元。依上說明，抗告人資
    產14萬7000元，於扣除破產管理人之報酬4 萬元及預估支出
    生活費37萬7548元後，已無餘額，足見本件縱進行破產程序
    ，該破產財團之財產顯不足清償破產財團費用及財團債務，
    衡諸上揭破產制度之本旨及目的，抗告人聲請宣告破產即無
    實益，是本件並無進行破產程序之必要。原審駁回抗告人破
    產之聲請，經核並無不合。抗告意旨指摘原裁定不當，求予
    廢棄，為無理由，應予駁回。又抗告人之債權人全屬金融業
    者，抗告人可循債務清理機制與債權人銀行協商，以資解決
    目前困境，併此敘明。
四、據上論結，本件抗告為無理由，依破產法第5 條，民事訴訟
    法第495 條之1 第1 項、第449 條第1 項、第95條、第78條
    ，裁定如主文。
中　　華　　民　　國　　96　　年　　9 　　月　　28　　日
                            民事第五庭
                                審判長法官  蔡明宛
                                法      官  魏式璧
                                法      官  曾錦昌
以上正本證明與原本無異。
如不服本裁定應於送達後10日內向本院提出再抗告狀（並按他造
當事人之人數附繕本），並繳納再抗告費新臺幣1,000 元。再為
抗告應以適用法規顯有錯誤為理由，並經本院之許可，該許可以
原裁定所涉及之法律見解具有原則上之重要性者為限，並委任律
師為代理人。
中　　華　　民　　國　　96　　年　　9 　　月　　28　　日
                                書  記  官  郭蘭蕙
附註：
抗告人之配偶、三親等內之血親、二親等內之姻親，或抗告人為
法人、中央或地方機關時，其所屬專任人員具有律師資格並經法
院認適當者，亦得為第三審代理人。
抗告人或其法定代理人具有律師資格者及前項情形，應於提起抗
告或委任時釋明之。
